臺灣高等法院刑事判決　　　　　　 96年度上更(一)字第333號
　上　訴　人
　即　被　告　乙○○
　　　　　　　　　　　（現於臺灣臺北看守所羈押中）
　指定辯護人　陳增機律師
　上　訴　人
　即　被　告　丙○○
　　　　　　　　　　　（現於臺灣臺北看守所羈押中）
　指定辯護人　陳雅萍律師
上列上訴人因強盜案件，不服臺灣基隆地方法院95年度訴字第41
1號，中華民國95年7月19日第一審判決（起訴案號：臺灣基隆地
方法院檢察署95年度偵字第1660號、第1661號），提起上訴，本
院判決後，經最高法院發回更審，本院判決如下：
    主  文
原判決撤銷。
乙○○共同意圖為自己不法之所有，攜帶兇器，以強暴至使不能
抗拒，而取他人之物及使其交付，累犯，處有期徒刑柒年陸月。
扣案之小武士刀壹把，沒收。
丙○○共同意圖為自己不法之所有，攜帶兇器，以強暴至使不能
抗拒，而取他人之物，累犯，處有期徒刑柒年壹月。扣案之小武
士刀壹把，沒收。
    事  實
一、乙○○（綽號蟑螂）前於民國（下同）92年間因竊盜案件，
    經台灣基隆地方法院判處有期徒刑 6月確定，於93年12月14
    日縮刑期滿執行完畢；復於95年間因竊盜及妨害自由等案件
    ，經台灣基隆地方法院判處有期徒刑5月及3月，並定應執行
    刑有期徒刑 7月確定（現執行中）。丙○○（綽號小胖）前
    於93年間因施用第二級毒品案件，經台灣基隆地方法院判處
    有期徒刑 5月，如易科罰金以銀元三百元折算一日確定，於
    93年10月26日易科罰金執行完畢；又於94年間因施用第二級
    毒品案件，經台灣基隆地方法院判處有期徒刑 6月確定，於
    96年2月6日縮刑期滿執行完畢，另因違反替代役實施條例案
    件，經臺灣士林地方法院判處拘役 59日確定，於96年10月6
    日縮刑期滿執行完畢。
二、乙○○、丙○○於95年3 月28日凌晨3 、4 時許，在臺北縣
    萬里鄉北基村共同搭乘由吳慶源駕駛內已搭載陽濠丞之T8─
    6133號自用小客車，欲尋找毒品安非他命施用。其間由陽濠
    丞聯繫甲○○後，得知甲○○有毒品安非他命可供施用，吳
    慶源乃駕駛上開自用小客車與甲○○所駕駛車牌號碼CD─62
    86號自用小客車相約在臺北縣金山鄉某便利商店前會合，二
    車再一同前往臺北縣金山鄉○○路某山坡空地，乙○○、丙○○、陽濠丞及吳慶源即下車同至甲○○車內，丙○○並即
    在甲○○車內施用毒品安非他命（丙○○所涉施用第二級毒
    品部分，業經判處有期徒刑 6月確定﹔甲○○所涉轉讓第二
    級毒品部分，另案審理中），嗣吳慶源即駕駛其所有之上開
    自用小客車先行離去，乙○○、丙○○、陽濠丞則繼續留在
    甲○○所駕駛之上開自用小客車內聊天。俟同日凌晨 5時許
    ，甲○○於聊天中言及綽號「黑龍」之郭文隆，且出口批評
    郭文隆，適郭文隆係乙○○之友人，乙○○、丙○○因而心
    生不悅，共同自車內駕駛座後方出手毆打甲○○，並即下車
    打開甲○○駕駛座車門，將甲○○拉下車，共同徒手毆打甲○○，乙○○並持其所有客觀上足以對人之生命、身體構成
    危險之小武士刀（非槍砲彈藥刀械管制條例之管制刀械）刀
    柄部分敲打甲○○臉部，甲○○不敵向外逃逸，乙○○、丙○○即在後追打，途中甲○○不慎跌倒，而為乙○○、丙○○追及，丙○○見甲○○已倒地旋即轉身走回甲○○自用小
    客車停放處，而乙○○明知甲○○與其並無債務糾紛，惟見
    甲○○倒地，竟意圖為自己不法之所有，萌生強盜甲○○所
    有財物之犯意，持上開小武士刀（小武士刀未出刀鞘）將甲○○壓制在地，對甲○○施以強暴行為，致甲○○無法抗拒
    ，因而將身上現金12,700元交付予乙○○。嗣甲○○掙扎起
    身欲逃離，然因心有不甘，於逃離時口出三字經，復引起乙○○之不悅，對丙○○高呼甲○○又想逃走，丙○○聽聞此
    情，亦同感不悅，乃轉身走回乙○○旁，拔出上開乙○○手
    持之小武士刀，朝甲○○背部猛砍一刀，致甲○○受有背部
    割傷（傷口約15公分，深及深部組織、肌肉層、椎骨可見）
    之傷害（傷害部分未據告訴）。乙○○、丙○○見甲○○受
    傷倒地不能抗拒，乙○○即承前接續強劫甲○○所有財物之
    犯意，而丙○○則萌生與乙○○共同強劫之不法所有之犯意
    聯絡，共同強取甲○○所有上揭CD─6286號自用小客車及在
    車內之2支行動電話【規格：NEC廠牌銀色行動電話（型號
    ：T353i，序號： 000000000000000）MAXON廠牌銀色行動
    電話（型號：MX7970，序號：0000 00000000000）】。由乙○○駕駛強盜所得之甲○○所有上揭自用小客車，與丙○○
　　另附載陽濠丞共同離開現場，途經臺北縣萬里鄉台二線核二
  　廠附近，乙○○駕車不慎撞及路旁護欄，致該車無法發動，
    即棄置該處，乙○○、丙○○及陽濠丞乃轉搭台汽客運及計
    程車，投宿基隆市蝶戀花旅館 307室，丙○○即撥打電話叫
    不知情之友人楊思晟前來該處，乙○○旋將上揭強盜所得之
    甲○○所有之 2支行動電話交予楊思晟，由楊思晟於同日中
    午1、2時許，持往基隆市○○路291號1樓「萬虹通信廣場」
    ，轉售予不知情之陳麗秋，得款1,000元（起訴書誤載為 1,
    100 元）。嗣甲○○自行下山後報警處理，經警先尋獲該車
    號CD─6286號自用小客車後，再於同日下午 2時許，在臺北
    縣萬里鄉北基村北基新城附近逮獲陽濠丞、吳慶源二人（所
    涉強盜罪嫌部分，業經檢察官為不起訴處分）。乙○○、丙○○於新聞報導中見陽濠丞及吳慶源遭查獲，乃於翌日晚間
    8 時許，自行前往臺北縣政府警察局金山分局投案，乙○○
    並帶同警員至其位於臺北縣萬里鄉野柳村港西26號住處，在
    其房間衣櫃內起出上開供犯罪所用之小武士刀 1把，始查悉
    上情。
三、案經甲○○訴由台北縣政府警察局金山分局報請臺灣基隆地
    方法院檢察署檢察官偵查後起訴。
    理  由
一、按被告以外之人於審判外之言詞或書面陳述，除法律有規定
    者外，不得作為證據，刑事訴訟法第159條第1項固定有明文
    。惟被告以外之人於審判外之陳述，雖不符同法第159條之1
    至之4 所定有證據能力之情形之規定，惟經當事人於審判程
    序同意作為證據，法院審酌該言詞陳述或書面陳述作成時之
    情況，認為適當者，亦得為證據。又當事人、代理人或辯護
    人於法院調查證據時，知有刑事訴訟法第159條第1項不得為
    證據之情形，而未於言詞辯論終結前聲明異議者，視為有前
    項之同意，同法第159條之5亦定有明文。又此所稱「被告以
    外之人」，包括共同被告、共犯在內（參照最高法院93年度
    台上字第1384號判決意旨）。查告訴人甲○○於檢察官偵查
    中之指述，證人陽濠丞於偵查中之證述，暨被告乙○○就共
    同被告丙○○部分、被告丙○○就共同被告乙○○部分於偵
    查中之證述，就被告而言，雖係被告以外之人於審判外之陳
    述，惟均係經具結後而為陳述，且查被告及辯護人均僅就上
    開供證述是否真實表示意見，並未就其證據能力表示異議，
    復經查其等先前於警詢及偵查中之陳述係出於任意性，並具
　　有可信之特別情況，且為證明犯罪事實存否所必要，自得採
  　為證據，合先敘明。
二、訊據上訴人即被告乙○○、丙○○供承於上開時地搭乘吳慶
    源所駕駛已附載楊濠丞之上開自用小客車，欲尋找毒品安非
    他命使用，經楊濠丞與有毒品安非他命可供施用之告訴人甲○○聯繫後，雙方相約於臺北縣金山鄉某便利商店前會合，
    嗣共同前往臺北縣金山鄉○○路某山坡空地，期間因告訴人
    甲○○出言批評綽號「黑龍」之郭文隆，被告乙○○、丙○○因而心生不悅，先於車內出手毆打告訴人甲○○，旋下車
    將告訴人甲○○拉下車並由被告乙○○持小武士刀刀柄敲打
    告訴甲○○臉部，告訴人甲○○向外逃逸時，復共同自後追
    打至告訴人甲○○倒地，嗣被告丙○○見告訴人甲○○倒地
    後，即轉身走回告訴人甲○○所有自用小客車停放處，而被
    告乙○○則向告訴人甲○○拿取現金12,700元。嗣告訴人甲○○站起因口出三字經，致被告乙○○及丙○○均同感不悅
    ，被告丙○○並即持上開小武士刀朝告訴人甲○○背部猛刺
    一刀，致告訴人甲○○背部受有上述傷害而倒地，被告乙○○、丙○○旋即以告訴人甲○○所有之上開車輛下山，並將
    告訴人甲○○所有置於車內之二支行動電話由證人楊思晟持
    以變賣，得款現金1,00 0元等事實，惟均矢口否認有何強盜
    之犯行，被告乙○○辯稱：伊沒有搶甲○○，是因為甲○○
    欠伊友人郭文隆錢，當天是郭文隆委伊跟他討該筆債務，但
    甲○○不還錢，還在車內說郭文隆壞話，伊才出手打他，要
    他還錢。現金是甲○○主動拿出來的，伊沒有強取證人甲○○財物。後來甲○○的車子是陽濠丞開走的，車內的行動電
    話也是陽濠丞拿走的，伊沒有搶他的車子，行動電話也不是
    伊拿的云云；被告丙○○辯稱：伊是聽到說甲○○欠郭文隆
    錢，但他又講郭文隆壞話，因而下車與被告乙○○共同毆打
    甲○○，嗣因甲○○又出言辱罵三字經，伊才拿乙○○所有
    的小武士刀砍甲○○背部，後來是陽濠丞開車載伊跟乙○○
    下山，伊沒有強劫甲○○的財物，車子不是伊開走的，伊也
    沒有拿甲○○的手機云云，惟查：
(一)被告乙○○、丙○○於上開時地共同搭乘由吳慶源駕駛內已
    搭載陽濠丞之T8─6133號自用小客車，欲尋找毒品安非他命
    施用。而由證人陽濠丞聯繫告訴人甲○○後，得知告訴人甲○○有毒品安非他命可供施用，吳慶源乃駕駛上開自用小客
    車與告訴人甲○○所駕駛車牌號碼CD─6286號自用小客車相
    約在臺北縣金山鄉某便利商店前會合，再由告訴人甲○○帶
    路前往臺北縣金山鄉○○路某山坡空地，被告乙○○、丙○○、陽濠丞及吳慶源即下車進入甲○○車內聊天，其間被告
    丙○○並即在車內施用毒品安非他命，嗣吳慶源先行駕車離
    去，被告乙○○、丙○○及陽濠丞則留在告訴人甲○○車內
    聊天。其間因告訴人甲○○於聊天中言及郭文隆，且出口批
    評郭文隆，因郭文隆適為被告乙○○之友人，因而引起被告
    乙○○、丙○○之不悅，雙方因而發生爭執等情，此除據被
    告乙○○、丙○○供承不諱在卷，並據證人吳慶源、陽濠丞
    分別於警詢及原審法院審理時證述綦詳在卷，足認被告乙○○、丙○○當天係為尋找毒品安非他命施用，而經共同搭乘
    吳慶源所駕駛自用小客車之證人陽豪丞聯絡告訴人甲○○後
    ，始獲知告訴人甲○○有毒品安非他命可供施用，而於上開
    地點相約碰面，原並非意在強劫告訴人甲○○所有財物。
(二)被告乙○○及丙○○二人經於上開時地與告訴人甲○○會合
    後，嗣共同前往臺北縣金山鄉○○路某山坡空地，被告乙○○、丙○○及陽濠城並即下車至告訴人甲○○車內聊天，期
    間因告訴人甲○○出言批評綽號「黑龍」之郭文隆，被告乙○○、丙○○因而心生不悅，先於車內出手毆打，旋強拉其
    下車，被告乙○○並持小武士刀刀柄敲打其臉部，於告訴人
    甲○○向外逃逸時，復遭被告乙○○及丙○○自後追打倒地
    ，而將身上之現金12,700元交予被告乙○○等情，此據被告
    乙○○供承在卷，至被告乙○○雖辯稱當天是郭文隆委伊向
　　甲○○討債，錢是甲○○自己拿出來要還債的，伊沒有強取
  　甲○○財物云云，惟查案發當天被告乙○○、丙○○二人係
    為尋找毒品安非他命施用，而搭乘吳慶源所駕駛之自用小客
    車前往與經陽豪丞聯絡有毒品安非他命可供施用之告訴人甲○○碰面，已如上述，被告乙○○所辯當天是受郭文隆委託
    向甲○○討債云云，是否屬實，已有可疑，而依告訴人即證
    人甲○○於原審法院審理時具結證稱：伊之前有向郭文隆借
    過錢約二萬多元，但於案發前之95年3月初就還他了云云（
  　見原審卷第 146頁），核與證人郭文隆於偵查中及原審法院
    審審理時證稱：甲○○95年年初有跟伊借錢二萬多元，後來
    三月上旬他就還伊錢了。伊沒有委託任何人向甲○○要債。
    伊二月底、三月初遇到乙○○時，有跟他說甲○○欠伊錢，
    如果有遇到甲○○，叫甲○○打電話給伊，但沒有委託乙○○向甲○○討債云云（見原審卷第154、155頁），是依證人
    郭文隆上揭所述，並未委託被告乙○○代為向告訴人甲○○
    討債，況告訴人甲○○與證人郭文隆間於案發當時既已無債
    務關係，證人郭文隆自無委由被告乙○○向告訴人甲○○索
    討債務之可言，且若證人郭文隆有委託被告乙○○向告訴人
    甲○○討債，然告訴人甲○○既已清償該筆債務，於被告乙○○向其表示係代郭文隆索討該筆債務時，告訴人甲○○自
    當將業已清償之情告知被告乙○○，要無沈默不加辯解而將
    身上所有之現金交予被告乙○○之理，且若被告乙○○卻係
    代郭文隆向告訴人甲○○催討債務，何以將自告訴人甲○○
    拿取之現金12,700元予以花用，而未交付郭文隆，是被告乙○○所辯係為郭文隆向甲○○討債云云，殊非事實，要非可
    採。而查告訴人甲○○因遭被告乙○○、丙○○自後追打倒
    地，旋遭被告乙○○持小武士刀將其壓制於地，致無法抗拒
    ，而將其所有之現金12,700元交予被告乙○○等情，此據告
    訴人甲○○指訴綦詳在卷，而查被告乙○○所辯係代證人郭
    文隆向告訴人甲○○催討債務乙節既非事實，告訴人甲○○
    與被告乙○○復無何債務關係，告訴人甲○○若非如其所述
    因遭被告乙○○持小武士刀將其壓制於地，使其達於不能抗
    拒之程度，又豈有無故將身上之現金交予被告乙○○之理，
    是告訴人甲○○上揭所述因遭被告乙○○持小武士刀壓制於
    地，致不能抗拒，始交付其身上之現金12,700元等情，應屬
    事實，而堪採信，而被告乙○○所辯係甲○○主動將錢交出
    的，並無持小武士刀壓制甲○○云云，要係卸責之詞，殊無
    足採。至被告乙○○雖聲請再傳喚證人郭文隆到庭，以資證
    明其確係受證人郭文隆委託向告訴人甲○○催討債務，惟證
    人郭文隆已於原審法院審理時到庭經交互詰問而證述明確在
    卷，被告乙○○就同一事實聲請證人郭文隆再行到庭說明，
    本院核無必要，附此敘明。
(三)至告訴人甲○○於偵查中及原審法院審理時雖指稱：當時係
    被告丙○○抓住伊，讓被告乙○○搜走伊身上之12,700元云
    云，惟此為被告丙○○堅詞否認，辯稱：伊並未抓住甲○○
　  讓被告乙○○強取其身上財物，甲○○被伊及乙○○追打倒
    地後，伊即轉身走回甲○○自用小客車停放處，而伊在車子
    旁邊時有看到甲○○拿錢給乙○○云云，而依被告乙○○於
    原審法院審理時以證人身分具結證稱：伊與丙○○共同毆打
    完甲○○後，丙○○即往甲○○停放車子方向走。伊才叫甲○○拿錢出來，後來甲○○罵三字經，丙○○才拿小武士刀
    刺甲○○云云（見原審卷第 157頁），嗣於本院審理時亦供
    稱：甲○○躺在地上時，丙○○並沒有抓住甲○○，當時丙○○已經走回去了，甲○○拿錢給伊時，丙○○不在伊身邊
    云云（見本院96年8月31日審判筆錄第9頁），又證人陽濠丞
    於偵查時固證稱：甲○○跪在地上，乙○○先搜身拿了一些
    錢，再拿刀子對他說有沒有，甲○○拿了一些出來，丙○○
    有抓著證人甲○○云云（見同上偵查卷第154頁至第155頁）
    ；惟嗣於原審法院95年6月28日審理時具結證稱：被告二人
    打完證人甲○○後，被告丙○○即往回走欲返回車內，此時
    被告乙○○即一手持刀，一手將甲○○壓制在地上，要甲○○拿出錢來，甲○○起先有拿出來，後來被告乙○○問還有
    沒有，就把手伸進去甲○○的口袋裡拿錢，嗣因甲○○想跑
    ，且出口罵三字經，被告乙○○就對被告丙○○說，甲○○
    想跑，被告丙○○就衝過去，順手抽出被告乙○○手上的小
    武士刀砍證人甲○○一刀。偵查中伊說『行搶時丙○○有抓
    著甲○○』，伊說錯了，是乙○○抓著甲○○云云（見原審
    卷第148頁至第151頁），且查告訴人甲○○既遭被告乙○○
    持刀壓制在地，已至不能抗拒，又何需另由被告丙○○抓住
    告訴人甲○○，是綜上所述，告訴人甲○○於遭被告乙○○
    追打倒地後，旋被告丙○○即轉身走回告訴人甲○○自用小
    客車停放處，此際被告乙○○始單獨持上開小武士刀將告訴
    人甲○○壓制於地，而使不能抗拒，交付其身上所有之現金
    12,700元，告訴人甲○○所述當時係遭被告丙○○抓住，讓
    被告乙○○搜走伊身上之12,700元云云，非無係因遭被告乙○○及丙○○追打倒地，嗣遭劫走身上之12,700元，因而之
    誇大其詞，核非事實，而被告丙○○所辯並無強劫告訴人12
    , 700 元，應堪採信。至被告丙○○嗣雖有持被告乙○○所
    有之上開小武士刀朝告訴人甲○○背部猛刺一刀，惟此係於
    其遭被告乙○○強劫現金12,700元後，心有不甘，於逃離時
    口出三字經，被告丙○○心生不滿所為，尚難因之即認被告
    丙○○有與被告乙○○上開強劫告訴人身上之12,700元之犯
    行。
(四)告訴人甲○○遭被告乙○○強劫身上現金12,700元後，掙扎
    起身欲逃離時，因心有不甘，口出三字經，復引起被告乙○○及丙○○二人不悅，被告丙○○乃轉身走回被告乙○○身
    旁，持被告乙○○所有之小武士刀，朝告訴人甲○○背部猛
    砍一刀，致告訴人甲○○受有背部割傷，因而倒地不能抗拒
    ，被告乙○○、丙○○旋即以告訴人甲○○所有之上開車輛
    下山，而告訴人甲○○所有置於車內之二支行動電話並經由
    證人楊思晟持以變賣等情，此據被告乙○○及丙○○二人供
    承在卷，而被告乙○○及丙○○固均辯稱車子係陽豪丞駕駛
    下山的，車內之行動電話也是陽豪丞拿走的云云，惟此為證
    人楊豪丞所堅詞否認，依證人陽濠丞於原審法院審理時證稱
    ：下山時是乙○○開車的，到山下時，車子後來失控出車禍
    。我們離開車子的時候，伊只有看到乙○○拿走行動電話云
    云（見原審卷第 149頁），而被告乙○○於原審法院審理時
    亦供承離開現場是伊開甲○○的車子云云（見原審卷第 157
    頁），另被告丙○○於原審法院準備程序及審理時亦供稱一
    開始是由乙○○開甲○○的車子下山云云（見原審卷第63頁
    、第 167頁），是被告乙○○所辯非伊將甲○○所有自用小
    客車駛離現場云云，要非事實，自無可採。而告訴人甲○○
    所有放置於車內之二支行動電話嗣經證人楊思晟於95年3 月
    28日下午1、2時許，持往基隆市○○路291號1樓「萬虹通信
    廣場」變賣，轉售予不知情之證人陳麗邱，得款1000元等情
    ，此據證人楊思晟、陳麗邱分別於警詢及偵查中證述在卷，
    並有證人楊思晟簽立之舊機回估切結書影本 2紙（見同上偵
    查卷第110頁至第111頁），而依證人楊思晟於95年4月5日警
    詢時證稱：丙○○有叫伊把手機拿去變賣，當天係伊騎乘機
    車搭載被告乙○○一起拿去變賣云云（見95年度偵字第1660
    號卷第 116頁），又被告丙○○於偵查中亦供稱：當天前往
    旅社後，伊看見兩支手機，後來陽濠丞走之後，伊打電話叫
    楊思晟過來云云（見偵查卷第 128頁），被告乙○○及丙○○所辯甲○○放置於車內之二支行動電話是楊濠丞拿走的云
    云，殊非事實，亦非可採。而查被告丙○○持刀砍傷告訴人
    甲○○之背部，告訴人甲○○因而受傷倒地，而以被告乙○○及丙○○先後持小武士刀對告訴人甲○○行兇，此次告訴
    人甲○○背部傷口約15公分，深及深部組織、肌肉層、椎骨
    可見，有財團法人北海岸金山醫院出具之診斷證明書乙份在
    卷可參（見偵查卷第15頁），而被告乙○○及丙○○復仍持
    有該小武士刀，則以告訴人甲○○遭砍傷背部倒地，顯以因
    被告丙○○之強暴行為，致使告訴人甲○○不能抗拒，否則
    又豈有任由被告乙○○將其所有自用小客車開走之理，而查
    被告丙○○對告訴人甲○○施強暴致使之不能抗拒後，即由
    被告乙○○強行駕駛告訴人甲○○所有之自用小客車並搭載
    被告丙○○離開現場，嗣途經臺北縣萬里鄉台二線核二廠附
    近時，該車不慎撞及路旁謢欄，致無法發動，被告乙○○及
    丙○○竟即將該車棄置該處，既未將該車送廠修理，或告知
    告訴人甲○○該車之所在，嗣且取走告訴人甲○○所有放置
    於車內之二支行動電話，並將之變賣，足見被告乙○○駕駛
    該車並搭載被告丙○○離開現場時，顯非僅係一時供代步工
    具而已，被告乙○○及丙○○就告訴人甲○○所有CD－6286
    號自用小客車及置於車內之二支行動電話，顯均具有不法所
    有之意圖，而依被告乙○○利用被告丙○○持刀砍傷告訴人
    甲○○，致使之不能抗拒之際，劫走告訴人甲○○所有自用
    小客車及車內之二支電話，足見被告乙○○與被告丙○○就
    強劫此告訴人甲○○所有自用小客車及行動電話之犯行，具
    有犯意聯絡及行為分擔。
(五)檢察官雖於原審法院準備程序時確認起訴被告二人強劫告訴
    人甲○○財物範圍，不包括告訴人甲○○所有之CD－6286號
    自用小客車，然查被告二人利用告訴人甲○○不能抗拒之際
    ，將告訴人甲○○所有之CD─6286號自用小客車開走，嗣於
    途中不慎撞及路旁謢欄，即將之棄置於該處，並未告知告訴
    人甲○○該車之所在，嗣且取走告訴人甲○○所有放置於車
    內之行動電話變賣，足見被告二人對該自用小客車於開走之
    際同具有不法所有之意圖。至公訴意旨雖認被告二人並強行
    取走告訴人甲○○所有放置於車內之現金4萬元及毒品安非
    他命一小包，惟查被告二人均堅詞否認涉有此部分犯行，而
    告訴人甲○○於原審法院審理時以證人身分證稱當時車內並
    無安非他命云云（見原審卷第145頁），則以告訴人甲○○
    原指訴車內並放有現金4萬元及毒品安非他命一小包等物遭
    劫走乙節是否屬實，已有可疑，此當日亦乘坐該車之證人陽
    濠丞於原審法院審理時證稱乙○○開走甲○○的車子下山，
    後來車子失控出車禍，我們離開車子時，伊只有看到乙○○
    拿走行動電話，並未看到車內有4萬元云云（見原審卷第149
    頁、第152頁），且查告訴人甲○○當時身上已攜帶現金
    12,700元，其車內是否可能另放有現金4萬元，實非無疑，
    尚難遽依告訴人片面之指訴，即認被告二人並有搶走車內現
    金4萬元之事實，惟此為公訴人指訴被告二人涉犯之實質上
    強劫一罪之部分事實，自不另為無罪之諭知。
(六)被告乙○○於案發後之 95年3月30日晚上12時許為警採取其
    尿液，送請臺灣檢驗科技股份有限公司檢驗結果，呈鴉片類
    及安非他命類之陰性反應，有臺灣基隆地方法院檢察署檢察
    官 95年度毒偵字第993號不起訴處分書影本附卷可稽，可見
    被告乙○○案發當時於告訴人甲○○車內並未施用第二級毒
    品安非他命，被告乙○○於原審法院準備程序時所辯在甲○○車內施用第二級毒品安非他命，產生施用第二級毒品安非
    他命後之幻想、幻聽狀況云云，實非可採。又被告丙○○於
    案發時之95年3月28日凌晨5時許，施用第二級毒品安非他命
    之行為，雖業經臺灣基隆第方法院於95年6月9日以95年度易
    字第197號刑事判決判處有期徒刑6月，有該判決書影本在卷
    可憑，然觀諸被告丙○○供承於案發後因身上染有血跡，向
    被告乙○○借錢欲返家換洗衣物，於返回投宿旅館時，並代
    被告乙○○購物等情（見原審卷第63頁），暨參酌被告丙○○於警詢時並能詳述案發情形，足認被告丙○○於本案行為
    時之精神狀態正常，並無心神喪失或精神耗弱之情形，附此
    敘明。
(七)綜上所述，被告乙○○意圖為自己不法之所有，單獨持上開
    小武士刀將告訴人甲○○壓制在地，致告訴人甲○○無法抗
    拒之際，強劫告訴人甲○○身上現金12,700元，嗣告訴人甲○○遭被告乙○○強劫現金12,700元後，心有不甘，於逃離
    時口出三字經，被告丙○○心生不滿轉身持上開被告乙○○
    所有之小武士刀朝告訴人甲○○背部猛砍一刀，告訴人甲○○受傷倒地後，被告丙○○因而萌生意圖為自己不法之所有
    ，而與被告乙○○共同強劫告訴人甲○○所有之CD－6286號
    自用小客車及車內之2支行動電話等加重強盜犯行，均堪認
    定，被告乙○○及丙○○上揭所辯各節，要係卸責之詞，均
    無足採，事證明確，被告犯行應堪認定。
三、按刑法第 321條第1項第3款所規定之兇器，其種類並無限制
    ，凡客觀上足以對人之生命、身體、安全構成威脅，具有危
    險性之兇器均屬之，且只需行竊時攜帶此種具有危險性之兇
    器為已足，並不以攜帶之初有行兇之意圖為必要（參照最高
    法院55年台上字第547號、79年臺上字第5253號判例意旨）
    ，查被告乙○○及丙○○持以強盜之小武士刀，單刃，刀尖
    鋒利，有照片2幀附卷可稽（見95年度偵字第1661號卷第46
    、47頁），並依被告丙○○持以砍傷告訴人甲○○背部，告
    訴人甲○○背部傷口約15公分，且深及深部組織、肌肉層、
    椎骨可見，是該小武士刀客觀上自足對人之生命、身體安全
    造成危險，顯屬兇器無疑。是核被告乙○○、丙○○所為，
    均係犯刑法第330條第1項之攜帶兇器強盜罪。至被告乙○○
    雖係先後強劫告訴人甲○○所有財物，惟被告乙○○同時同
    地接續利用告訴人甲○○不能抗拒之際，而劫取告訴人甲○○所有財物，應係被告乙○○基於單一強劫告訴人甲○○所
    有財物之犯意而接續為之，自僅成立一加重強盜罪。而被告
    二人就上開強劫告訴人甲○○所有自用小客車及行動電話2
    支部分之犯行，有犯意聯絡及行為分擔，均為共同正犯。至
    被告乙○○持刀壓制告訴人甲○○，致使之不能抗拒而強劫
    告訴人甲○○所有現金12,700元，其因而妨害告訴人甲○○
    行動自由之犯行，應係強盜強暴行為之當然結果，不另論罪
    ，至強盜罪並非以傷人為當然之方法，告訴人甲○○於因遭
    被告乙○○強劫其現金12,700元後，起身欲逃離時，心有不
    甘，而口出三字經，復引起被告乙○○之不滿，而對被告丙○○高呼告訴人甲○○又想逃走，被告丙○○聽聞告訴人甲○○口出三字經，亦同感不悅，乃返回拔出被告乙○○手持
    之小武士刀，朝告訴人甲○○背部猛砍一刀，致告訴人甲○○受傷倒地不能抗拒，被告二人始利用此際強劫告訴人甲○○所有財物，是被告丙○○持刀砍傷告訴人甲○○，並非被
    告二人強盜強暴行為之當然結果，被告二人所犯上開傷害及
    加重強盜等罪間，具有方法結果之牽連關係，為裁判上一罪
    ，而查被告行為後，刑法第第55條牽連犯之規定，業於94年
    2月2日修正公布刪除，並於95年7月1日施行，被告所犯上開
    二罪，依修正後刑法之規定，應分論併罰，是比較新舊法之
    規定，以修正前之規定較有利於被告，則被告乙○○、丙○○二人所犯上開傷害罪及加重強盜罪二罪，依刑法第2條第1
    項之規定，應適用修正前即行為時刑法第55條牽連犯之規定
    ，從一重之加重強盜罪處斷。至公訴人雖未就被告乙○○、
    丙○○涉犯傷害罪部分犯行，提起公訴，惟被告等涉犯此部
    分之傷害犯行與渠等上開所犯之加重強盜罪間，具有修正前
    刑法第55條牽連犯之裁判上一罪關係，應為起訴效力所及，
    本院自應併予審理。又刑法第277條所定罰金刑部分，依罰
    金罰鍰提高標準條例第1條第1項前段規定，原規定就其原定
    數額提高十倍，茲依刑法施行法第1條之1規定中華民國94年
    1月7日刑法修正施行後，刑法分則編所定罰金之貨幣單位為
    新臺幣，而94年1月7日刑法修正時，刑法分則編未修正之條
  　文定有罰金者，自94年1月7日刑法修正施行後，就其所定數
    額提高為三十倍。本次94年1月7日刑法修正時，刑法第277
    條、第302條並未為修正，而依上揭規定，就罰金刑部分之
    貨幣單位改為新台幣，因而就其所定罰金數額提高為三十倍
    ，惟實際上刑法第284條第1項過失傷害罪之構成要件及法定
    刑並未變更，自無有利或不利而為新舊法比較適用之問題，
    均附此敘明。而查被告二人前受有犯罪事實欄所載之前科判
    決及執行紀錄，有本院被告二人前案紀錄表各乙紙在卷可稽
    ，被告二人於五年內再故意犯本件有期徒刑以上之罪，不論
    依修正前之刑法第47條，或修正後之刑法第47條第1項之規
    定，均構成累犯，對被告而言並無有利或不利之情形，自不
    生新舊法有利或不利之比較之問題，逕依刑法第47條，論以
    累犯，並均加重其刑。原審對被告乙○○、丙○○予以論罪
    科刑，固非無見，惟查：（一）被告丙○○並無與被告乙○○共同涉犯強劫告訴人甲○○所有身上之現金12,700元之犯
    行，原審認被告丙○○並涉有此部分強劫犯行，其認定核與
    事實不符，論斷自有未洽，至此部分公訴意旨認係被告丙○○涉犯之實質上強劫一罪之部分事實，自不另為無罪之諭知
    ；（二）被告乙○○、丙○○上開傷害告訴人甲○○犯行，
    並非強盜強暴行為之當然結果，原審認被告等人傷害犯行係
    強盜強暴行為之當然結果，而不另論成立傷害罪，其論斷亦
    有未恰，是被告乙○○、丙○○二人上訴意旨均否認有上述
    犯行，固均無理由，惟原判決既有可議，自應由本院予以撤
    銷改判，爰審酌被告乙○○、丙○○二人之素行、犯罪之動
    機、目的、手段，竟因一時貪念，持兇器強盜告訴人財物，
    各所涉犯之情節，強盜所得之財物，因而所致生危害社會治
    安情節非輕，及犯罪後之態度等一切情狀，分別量處如主文
    所示之刑。至扣案之小武士刀乙把，係被告乙○○所有，而
    由被告乙○○、丙○○二人持以供本件犯罪所用，已如上述
    ，爰依法宣告沒收之。
據上論斷，應依刑事訴訟法第369條第1項前段、第364條、第299
條第1項前段、刑法第28條、第277條第1項、第330條第1項、第2
條第1項、修正前刑法第55條、刑法第47條、第38條第1項第2款
，罰金罰鍰提高標準條例第1條前段，判決如主文。
本案經檢察官黃全祿到庭執行職務。
中　　華　　民　　國　　96　　年　　9　　月　　14　　日
 　　　　　 刑事第五庭    審判長法　官　吳  敦
                                法　官　陳祐治
                                法　官　張傳栗
以上正本證明與原本無異。
如不服本判決，應於收受送達後十日內向本院提出上訴書狀，其
未敘述上訴之理由者並得於提起上訴後十日內向本院補提理由書
（均須按他造當事人之人數附繕本）。
                                書記官  李佩真
中　　華　　民　　國　　96　　年　　9 　　月　　14　　日
附錄：本案論罪科刑法條全文
中華民國刑法第277條
傷害人之身體或健康者，處三年以下有期徒刑、拘役或一千元以
下罰金。
犯前項之罪因而致人於死者，處無期徒刑或七年以上有期徒刑；
致重傷者，處三年以上十年以下有期徒刑。
刑法第330條第1項
犯強盜罪而有第 321 條第 1 項各款情形之一者，處 7 年以上有
期徒刑。
